臺灣苗栗地方法院民事簡易判決　　　　　　 93年度苗簡字第523號
原　　　告　乙○○
被　　　告　劉川安即山佑商行
　　　　　　甲○○
上列當事人間請求侵權行為損害賠償事件，本院於民國93年4 月
26 日言詞辯論終結，判決如下：
    主  文
被告應連帶給付原告新台幣伍萬肆仟玖佰玖拾壹元，及被告劉川
安即山佑商行自民國93年11月8 日起，被告甲○○自民國93年12
月2日起，均至清償日止，按年利率百分之五計算之利息。
原告其餘之訴駁回。
訴訟費用由被告連帶負擔三分之一，餘由原告負擔。
本判決原告勝訴部分得假執行。
    事實及理由
壹、原告之聲明：被告應給付原告新台幣（下同）140,192 元，
    及自起訴狀繕本送達翌日起至清償日止，按年利率5 ％計算
    之利息。
貳、事實摘要：
一、原告方面：訴外人即原告之妻黎曉菁於於民國93年1 月15日
    12時許，駕駛原告所有車牌號碼7P—5902號自用小客車（下
    爭系爭車輛）沿苗栗縣苑裡鎮○○○○路由東往西方向行駛
    ，行經苑裡鎮房裡里7 鄰南房82號前之交岔路口，適有被告
    甲○○駕駛車號3J—2939號自用小貨車沿前開東西九路由南
    往北方向行駛，因駕駛不當在前開交岔路口右轉駛出，與系
    爭車輛發生碰撞，致該車受有損害，經原告支出修車費用包
    括零件費用79,392元、工資51,600元及烤漆9,200 元，合計
    共140,192 元，始將系爭車輛修復。本件車禍經臺灣省竹苗
    區車輛行車事故鑑定委員會鑑定結果，亦認為被告甲○○為
    肇事原因。又被告甲○○受僱於被告劉川安即山佑商行，發
    生車禍時係執行其運送之職務，是被告甲○○及被告劉川安
    即山佑商行自應依民法第188 條之規定，負連帶損害賠償責
    任，為此依侵權行為之法律關係請求被告連帶給付如訴之聲
    明所示。
二、被告方面：系爭車輛之駕駛人黎曉菁沿苑裡鎮○○○路由東
    往西方向行駛，行經無號誌路口時，理應注意減速慢行，注
    意車前狀況，然其卻疏未注意而快速行駛，致與被告甲○○
    駕駛之車輛發生碰撞，故原告亦應負過失責任，且原告請求
    之金額經被告之保險公司核估後僅約73,510元，故原告請求
    之金額顯然過高。
參、法院之判斷：
一、查原告主張其妻黎曉菁於於93年1 月15日12時許，駕駛系爭
    車輛沿苑裡鎮○○○○路由東往西方向行駛，行經苑裡鎮房
    裡里7 鄰南房82號前之交岔路口，適有受僱於被告劉川安即
    山佑商行之被告甲○○駕駛車號3J—2939號自用小貨車執行
    運送業務，沿前開東西九路由南往北方向行駛，在前開交岔
    路口右轉彎駛出，與系爭車輛發生碰撞，致系爭車輛受有損
    害等情，業據其提出行車執照、估價單為證，並經本院向苗
    栗縣警察局通霄分局調閱本件車禍之交通事故調查表、現場
    照片及警訊筆錄核閱屬實，自堪信為原告之前開主張為真實
    。按車輛行至無號誌之交岔路口，支線道車應暫停讓幹線道
    車先行。未劃分幹、支線或同為幹線道或支線道者，轉彎車
    應暫停讓執行車先行，如同為直行車或轉彎車者，左方車應
    暫停讓右方車先行。又行經無號誌之交岔路口，應減速慢行
    ，作隨時停車之準備，道路交通安全規則第102 條第1 項第
    2 款第93條第1 項第3 款分別定有明文。依道路交通事故調
    查表及現場照片所示，本件車禍發生地點為無號誌未劃分幹
    線道及支線道之交岔路口，其中被告甲○○行向之南北向道
    路呈不規則狀。被告甲○○沿前開東西九路由南往北方向行
    駛，為左方車，黎曉菁由東往西方向行駛，為右方車。被告
    甲○○行經前開交岔路口時，原應注意左方車應暫停讓右方
    車先行，且應注意減速慢行，作隨時停車之準備，詎其竟疏
    未注意，即駛入前開交岔路口。而黎曉菁行經前開交岔路口
    亦疏未注意減速慢行，作隨時停車之準備，以致兩車發生碰
    撞，是其二人均有過失。另本件車禍經本院送請臺灣省車輛
    行車事故覆議鑑定委員會覆議之結果，亦認被告甲○○行經
    不規則無號誌之交岔路口，左方車未停讓右方車先行，為肇
    事主因，黎曉菁行經無號誌交岔路口疏未注意減速慢行，為
    肇事次因，此有臺灣省車輛行車事故覆議鑑定委員會94年4
    月7 日函及覆議意見書在卷可參。本院衡酌黎曉菁與被告甲
    ○○之過失行為均促成本件車禍之發生，且本件路權之歸屬
    在黎曉菁及其等二人過失之程度等情，認被告甲○○應就本
    件車禍負十分之八之過失責任，黎曉菁應負十分之二之過失
    責任。另臺灣省竹苗區車輛行車事故鑑定委員會未審酌黎曉
    菁行至無號誌之交岔路口應減速慢行，亦為肇事因素，及誤
    認本件交岔路口東西向及南北向道路各為幹線道及支線道，
    而判斷被告甲○○行經無號誌交岔路口支線車未讓幹道車先
    行且偏左行駛為肇事原因，黎曉菁駕駛措手不及無肇事因素
    等語，此有原告所提出之臺灣省竹苗區車輛行車事故鑑定委
    員會鑑定意見書可憑，是前開鑑定意見審酌二人之肇事因素
    均有疏漏之處，並不足採。本院認臺灣省車輛行車事故覆議
    鑑定委員會之鑑定意見顯較為可採。
二、按故意或過失，不法侵害他人之權利者，負損害賠償責任。
    受僱人因執行職務，不法侵害他人之權利者，由僱用人與行
    為人連帶負損害賠償責任。又按不法毀損他人之物者，被害
    人得請求賠償其物因毀損所減少之價額，民法第184 條第1
    項前段、第188 條第1 項、第196 條分別定有明文。查本件
    被告甲○○係受僱於被告劉川安即山佑商行，於執行運送業
    務時因過失撞擊原告之系爭車輛，致該車受有損害，則被告
    二人自應就原告所受損害連帶負賠償責任。再按物被毀損者
    ，被害人依民法第196 條請求賠償物被毀損所減少之價額，
    得以修復費用為估定之標準，但以必要者為限，例如修理材
    料以新品換舊品，應予折舊（最高法院77年度第9 次民事庭
    會議決議可資參照）。原告主張系爭車輛共計支出修車費用
    140,192 元，包括零件費用79,392元、工資51,600元及烤漆
    9,200 元始修復等情，業據其提出立慶汽車修護廠之工作單
    為證，堪信屬實。被告雖以經被告之保險公司估價僅需70,0
    00餘元即得修復等語置辯，然此僅為被告之保險公司願意理
    賠之金額，尚不足據以證明原告主張之各項修車費用有何不
    實之處，是被告之前開抗辯，並不足採。再依原告所提之行
    車執照觀之，系爭車輛為1994年6 月出廠，至本件車禍發生
    之93年1 月15日止，已實際使用約9 年8 月，揆諸首開說明
    ，其零件部分應予折舊，另依行政院所頒佈之固定資產耐用
    年數表及固定資產折舊率表，自用小客車之耐用年數為5 年
    ，採用定率遞減法計算其折舊，每年折舊率為千分之369 ，
    又依所得稅法第54條第3 項：「採用定率遞減法者，其最後
    一年度之未折減餘額，以等於成本十分之一為合度。」之規
    定計算，則原告關於零件部分得請求之金額為前開零件費用
    之1/10即7,939 元（79,392÷10＝7,939 ，元以下四捨五入
    ），合計原告得請求被告給付之金額為零件7,939 元，加上
    工資51 ,600 元及烤漆9,200 元，合計68,739元（7,939 ＋
    51,600＋9,200 ＝68,739）。
三、惟按損害之發生或擴大，被害人與有過失者，法院得減輕賠
    償金額或免除之。前開規定於被害人之代理人或使用人與有
    過失者，準用之，民法第217 條第1 項、第3 項分別定有明
    文。查黎曉菁駕駛車輛與有過失而發生本件車禍乙節，已如
    前述，又原告將系爭車輛交由黎曉菁使用，黎曉菁自係原告
    之使用人，依前開規定，原告自應承擔其使用人過失，受減
    免賠償金額之不利益。又黎曉菁應就本件車禍負擔2/10之過
    失責任，據此計算，則原告得請求之金額應為54,991元（68
    ,739 ×0.8 ＝54,991，元以下四捨五入）。
四、綜上所述，原告本於侵權行為之法律關係請求被告連帶賠償
    54,991元，及自起訴狀繕本送達翌日即被告劉川安即山佑商
    行自93年11月8 日起，被告甲○○自93年12月2 日起，均至
    清償日止，按年利率5 ％計算之法定遲延利息，為有理由，
    應予准許，逾此範圍之請求則無理由，應予駁回。
五、本件係依民事訴訟法第427 條第1 項規定適用簡易程序所為
    被告敗訴之判決，依同法第389 條第1 項第3 款規定，本院
    自應依職權宣告假執行。
六、據上論結，本件原告之訴為一部有理由，一部無理由，依民
    事訴訟法第436 條第2 項、第79條、第389 條第1 項3 款，
    判決如主文。
中　　華　　民　　國　　94　　年　　5 　　月　　10　　日
                  苗栗簡易庭法　官　曾明玉
以上正本係照原本作成。
如對本判決上訴，須於判決送達後20日內向本院提出上訴狀。
中　　華　　民　　國　　94　　年　　5 　　月　　10　　日
                        書記官　劉依緹
